【裁判字號】    97,易,461
【裁判日期】    970529
【裁判案由】    詐欺
【裁判全文】
臺灣彰化地方法院刑事判決        九十七年度易字第四六一號
公  訴  人  臺灣彰化地方法院檢察署檢察官
被      告  乙○○
                    號
上列被告因詐欺案件，經檢察官提起公訴（九十六年度偵字一一
一０九號），本院判決如下：
    主  文
乙○○幫助意圖為自己不法之所有，以詐術使人將本人之物交付
，處有期徒刑肆月，如易科罰金，以新臺幣壹仟元折算壹日。
    事  實
一、乙○○為智識正常之成年人，雖可預見提供所有之金融機構
    帳戶存摺等物與陌生之人使用，可能幫助他人作為實施普通
    詐欺取財犯行之工具，以躲避警方之查緝，詎因缺款，竟仍
    不違其本意而基於幫助他人犯詐欺取財罪之犯意，於民國九
    十六年六月十二日下午某時，在其位於彰化縣埔心鄉○○村
    ○○路一九一巷一弄一號租處，將其所有前於八十六年一月
    六日，在彰化縣社頭鄉社頭郵局開設之帳戶（局號：００八
    一五五─八號、帳號：０四０六二一─五號）之存摺、開戶
    印鑑章及提款卡（含密碼），提供與真實姓名、年籍均不詳
    、自稱「許先生」之成年男子使用，以此方式幫助前開「許
    先生」實施詐欺取財犯行【而前開真實姓名不詳之「許先生
    」取得上開帳戶之存摺、印章及提款卡後，乃基於詐欺取財
    之為自己不法所有意圖之犯意，於九十六年六月十五日撥打
    電話向已成年之甲○○佯稱為「臺北法務部執行署書記官謝
    政達」，並向甲○○騙稱其郵局帳戶遭不明人士盜用洗錢，
    帳戶內有非法所得，須將帳戶內之新臺幣（下同）二十四萬
    元轉入該執行署提供之安全帳戶內，以利調查云云，使甲○
    ○誤信為真，陷於錯誤，而於同日將其所有郵局帳戶（郵局
    名稱及帳戶帳號均詳卷）內之二十四萬元，依「許先生」之
    指示，匯至前揭乙○○提供使用之社頭郵局帳戶內】。嗣為
    法務部調查局彰化縣調查站循線查悉上情，並於九十六年十
    月二日通知乙○○到案說明而查獲。
二、案經法務部調查局彰化縣調查站報請臺灣彰化地方法院檢察
    署檢察官偵查起訴。
    理  由
一、本件有關以下所引用被告乙○○以外之人於審判外之言詞或
    書面陳述，而不符合刑事訴訟法第一百五十九條之一至第一
    百五十九條之四之規定者，業經公訴人及被告於本院準備程
    序明示同意作為證據，且均經本院於審理時當庭直接提示而
    為合法之調查，公訴人及被告均未於言詞辯論終結前聲明異
    議，本院審酌前開證據作成或取得之狀況，並無非法或不當
    取證之情事，且亦無顯不可信之情況，故認為適當而均得以
    作為證據，是前開證據依刑事訴訟法第一百五十九條之五之
    規定，均具有證據能力，核先敘明。
二、訊據被告乙○○固坦認有於上揭時、地，將其所有上開社頭
    郵局帳戶之存摺、開戶印鑑章及提款卡（含密碼）交付與真
    實姓名、年籍均不詳、自稱「許先生」之成年男子等情不諱
    ，然矢口否認有何上揭幫助詐欺取財之犯行，辯稱：伊因缺
    款，依夾報廣告上之電話與真實姓名、年籍均不詳、自稱「
    許先生」之成年男子聯絡，「許先生」稱其玩股票要申請免
    稅額，並會將所得免稅額百分之十五之金額分給伊，其雖聽
    不懂「許先生」所說內容，但因房租已二個月欠繳，乃依「
    許先生」之要求，於前開時、地，將其所有前揭社頭郵局帳
    戶之存摺、印章、提款卡交付與「許先生」，其於交付上開
    帳戶存摺等物時並未想到會被供作詐騙使用，並無幫助詐欺
    取財之犯意云云。惟查：按刑法之故意，分為直接故意與不
    確定故意（間接故意），不確定故意係指行為人對於構成犯
    罪之事實，預見其發生而其發生並不違背其本意，刑法第十
    三條第二項定有明文。而現行金融機構存簿帳戶之申請手續
    極為簡便，並未徵信申請人之信用或背景資料，亦無任何特
    殊限制，一般民眾皆可輕易申請，此為週知之事實，則依一
    般社會生活經驗，如陌生人不以自己名義申請，反而支付廣
    告費刊登廣告向不特定人蒐集而取得他人帳戶存摺等物供己
    使用，並願支付提供者利益，則衡情提供者應對蒐集者是否
    合法使用產生合理懷疑。本件被告提供前開帳戶存摺、印章
    、提款卡時，不知取得其上開帳戶存摺等物之「許先生」之
    真實姓名等年籍資料，已據被告陳明在卷，則前揭「許先生
    」要求被告提供上開帳戶之存摺等物，並表示願支付利益，
    若仍謂取得被告帳戶存摺等物者係供己合法使用，即與常情
    有違。況被告為思想健全思慮成熟之成年人，對陌生之人蒐
    集其所有帳戶存摺等物者欲利用該帳戶實施詐欺取財犯行之
    行徑，自無不可預見之理，且被告供稱其係就讀彰化縣員林
    家商綜合商業科畢業，則被告對於「許先生」之說詞非真，
    當較之一般人更有辨識之能力，詎其可預見提供所有之帳戶
    存摺等物與不熟識之人使用，可能幫助他人作為實施普通詐
    欺取財犯行之工具，竟仍不違其本意而將其所有上開帳戶存
    摺、提款卡及開戶印鑑章交付與前揭「許先生」作為實施詐
    欺取財之工具，被告自有不確定幫助詐欺取財之犯意。被告
    辯稱：伊並無幫助詐欺取財之意一語，顯係事後卸責之詞，
    無可採信。此外，復有證人甲○○於警詢時之證述、郵政國
    內匯款單、被告上開帳戶之開戶基本資料、交易明細表、「
    查詢已印摺交易詳情」各一份在卷可佐，本件事證明確，被
    告犯行洵足認定。
三、核被告所為，係犯刑法第三十條第一項前段、刑法第三百三
    十九條第一項之幫助詐欺取財罪。又被告係幫助真實姓名、
    年籍均不詳、自稱「許先生」之成年男子實施詐欺取財之罪
    ，為幫助犯，爰依刑法第三十條第二項之規定，按正犯之刑
    減輕之。爰審酌被告之素行、犯罪之動機、以提供所有帳戶
    存摺、提款卡、印章之方式幫助已成年之正犯為詐欺取財罪
    之手段、對被害人甲○○所生之損害及被告犯罪後之態度等
    一切情狀，量處如主文所示之刑，並諭知易科罰金之折算標
    準，以示懲儆。
據上論斷，應依刑事訴訟法第二百九十九條第一項前段，刑法第
三十條第一項前段、第二項、第三百三十九條第一項、第四十一
條第一項前段，刑法施行法第一條之一第一項、第二項前段，判
決如主文。
本案經檢察官吳芙如到庭執行職務
中    華    民    國  九十七  年    五  月  二十九    日
                  刑事第八庭    審判長法官  李雅俐
                                法      官  葉明松
                                法      官  唐中興
以上正本證明與原本無異。
如不服本判決，應於判決送達後十日內，向本院提出上訴狀（須
附繕本）。
告訴人或被害人對於判決如有不服具備理由請求檢察官上訴者，
其上訴期間之以檢察官收受判決正本之日期為準。
中    華    民    國  九十七  年    五  月  二十九    日
                                書  記  官  陳秀娟
附錄論罪科刑法條：
刑法第三十條：
幫助他人實行犯罪行為者，為幫助犯。雖他人不知幫助之情者，
亦同。
幫助犯之處罰，得按正犯之刑減輕之。
刑法第三百三十九條第一項：
意圖為自己或他人不法之所有，以詐術使人將本人或第三人之物
交付者，處五有期徒刑、拘役或科或併科一千元以下罰金。


司法院資訊處製作；財團法人民間司法改革基金會備份。
